臺灣高等法院刑事判決　　　　　　　 100年度上易字第1253號
上　訴　人
即　被　告　王義青
上列上訴人因毀損案件，不服臺灣臺北地方法院100年度易字第5
50號，中華民國100年4月11日第一審判決（起訴案號：臺灣臺北
地方法院檢察署99年度偵字第27646 號）及移送併案審理（台灣
臺北地方法院檢察署100年度偵字第11807號），提起上訴，本院
判決如下：
    主  文
上訴駁回。
    事  實
一、王義青與程隆分別居住於臺北市○○區○○路821巷3弄8號3
    樓、4 樓，為上下樓鄰居，雙方因噪音與漏水問題常有齟齬
    ，王義青為要求程隆出面解決爭議，屢次至程隆上開住處門
    外敲打大門，其為避免遭程隆裝設之監視器拍攝，竟基於毀
    損之犯意，於民國99年11月23日22時40分許，徒手扭轉程隆
    裝設於上址4樓至5樓（聲請簡易判決處刑書誤載為3、4樓）
    樓梯間之監視器鏡頭，致該監視器上用以固定鏡頭之固定插
    座螺絲孔鬆脫無法拴緊，喪失固定鏡頭之效用，而不堪使用
    ，足以生損害於程隆。嗣經程隆發現有異，查看監視錄影畫
    面，方知係王義青所為。
二、案經程隆訴由臺北市政府警察局中山分局報請臺灣臺北地方
    法院檢察署檢察官偵查後聲請簡易判決處刑及移送併案審理
    ，本院認不宜逕以簡易判決處刑，改依通常程序審理。
    理  由
一、證據能力部分：
    按被告以外之人於審判外之陳述，雖不符刑事訴訟法第159
    條之1至第159條之4之規定，而經當事人於審判程序同意作
    為證據，法院審酌該言詞陳述或書面陳述作成時之情況，認
    為適當者，亦得為證據。當事人、代理人或辯護人於法院調
    查證據時，知有第159條第1項不得為證據之情形，而未於言
    詞辯論終結前聲明異議者，視為有前項之同意，刑事訴訟法
    第159條之5定有明文。查本件被告於言詞辯論終結前，對於
    下述本院採為認定犯罪事實依據之各項供述證據，均未就證
    據能力聲明異議，復經本院於審理時逐一提示予被告表示意
    見，本院審酌該等供述證據之取得過程並無瑕疵，與本案待
    證事實間復具有相當之關聯性，以之為本案證據並無不當，
    自得採為本件認定犯罪事實之基礎。
二、訊據上訴人即被告王義青固坦承有撥轉告訴人監視器鏡頭，
    惟辯稱：伊不是故意要撥轉，是因為樓上一直敲打地板，伊
    上去反應，伊就敲告訴人的門，撥開鏡頭云云。惟查：
（一）上揭事實業據被告於偵查及原審審理中坦承：伊將監視器
      轉開，它就滑落下來；監視器掉下來，只剩下電線懸掛，
      是伊所為；有二次是順時間轉就懸在半空中，是因為螺絲
      孔有鬆脫，應該是有壞掉，因為上不緊；本件監視器是裝
      在四、五樓之間，伊把監視器轉向，應該上下都有一個螺
      絲孔，應該是伊把監視器轉向，下面的螺絲孔鬆掉，目前
      監視器栓不緊，裡面墊了泡棉，目前在使用中，伊沒有辦
      法把它剪斷，它攝影功能還在，轉鬆了就整個掉下來。檢
      察官起訴的這三天我都有去轉監視器，99年11月6日轉的
      當天，轉了之後，鏡頭掉下來懸在半空中，伊單手把監視
      器鏡頭往牆壁方向轉。99年11月23日也是同樣的方法轉監
      視器，這天伊去轉的時候，監視器有拴好，但是因為栓的
      比較緊，所以伊比較大力轉，轉了鏡頭就掉下來懸在半空
      中。99年12月10日伊是用雙手去轉，監視器沒有掉下來，
      這天監視器沒有貼，就是水平狀況，那個螺絲孔已經是鬆
      的；伊承認犯罪，就是螺絲孔鬆掉了，栓不緊等語不諱（
      見99年度偵字第27646號卷第36頁、原審簡字卷第10頁背
      面至第12頁，原審易字卷第10頁背面至第11頁、第27頁背
      面），核與告訴人程隆於原審審理中指述：第一次99年11
      月6日下午10時40分伊發現監視器有被撥動，伊有出去看
      ，就先打電話報案，伊沒有去碰它，等警員來看說處理方
      法，說看伊要報案還是要怎麼樣或找三樓理論，警員做一
      個登記之後走掉，伊就用相機做一個拍照，伊就看能不能
      自己裝回去，可以裝回去，但是晃動的，不能扭緊，伊太
      太叫伊不要氣了，就先擺在那邊。第二次99年11月23日下
      午10時40分也大致跟第一次一樣，也是先報警，然後看伊
      自己能不能裝回去，伊就沒有辦法裝回去，沒有辦法固定
      ，伊就找一個雙面膠塞在螺絲的牙孔裡面，把牙孔弄小，
      看能不能把監視器裝回去。勉強可以，伊就先這樣安置，
      伊決定要換一個新的等語之情節（見原審易字卷第40頁背
      面至第42頁）相符，復有上開監視器裝設地點照片（見原
      審易字卷第24頁），以及該監視器固定插座螺絲孔鬆脫後
      監視器鏡頭垂落情形照片（見99年度偵字第27646號卷第
      17 頁）在卷可佐；綜上堪認被告具任意性之自白與事實
      相符。依被告及告訴人之陳述，系爭該監視器上用以固定
      鏡頭之固定插座螺絲孔鬆脫無法拴緊，喪失固定鏡頭之效
      用，已造成告訴人所有之物品，部分不堪使用，足以生損
      害於程隆，被告應負毀損罪責。
（二）至被告雖辯稱其係因長期遭受告訴人噪音騷擾，欲與告訴
      人理論，又因告訴人刻意拆除門鈴，始以敲打告訴人住處
      大門之方式促其出面處理，並為避免遭告訴人裝設之監視
      器拍攝，而徒手扭轉監視器鏡頭云云，惟被告與告訴人為
      上下樓鄰居，居住期間縱因噪音或漏水等問題而互有摩擦
      ，仍應以理性態度處理彼此間之紛爭，並尋求法律途徑救
      濟，惟被告竟屢次以敲打告訴人住處大門方式欲使告訴人
      出面協商，復為避免遭監視器拍攝而徒手扭轉監視器鏡頭
      ，且被告曾於99年11月6日以相同方式扭轉上開監視器鏡
      頭，當時該監視器固定插座螺絲即一度鬆脫而致鏡頭垂落
      （但未達於致令固定插座不堪用之程度，詳見後述），被
      告顯然明知其徒手扭轉監視器鏡頭，可導致固定插座受損
      ，竟仍於99年11月23日22時40分再為相同行為，其有毀損
      之犯意甚明。
（三）被告上訴意旨仍辯稱因受告訴人敲打不堪負荷，始將監視
      器撥轉云云，並提出生活作息光碟、住處照片等件，惟被
      告與告訴人為上下樓鄰居，居住期間縱有爭執而互有摩擦
      ，應尋求法律途徑救濟，已如前述，被告上開所述僅為被
      告犯罪之起因，惟被告仍不得損壞他人之物，自仍無解於
      被告應負毀損罪責，其餘上訴人所提生活作息光碟、住處
      照片仍無從援引為有利於被告之認定。至被告上訴另辯稱
      ：伊另違反社會秩序維護法，與本案應合併處理云云，惟
      查，依被告所提出台灣台北地方法院100年度秩抗字第1號
      裁定意旨可知，乃被告於99年10月6日22時41分許至99年
      12月9日22時48分許，在告訴人住處前，藉端多次以手敲
      、腳踢鐵門之方式滋擾住戶，而受裁罰（見本院卷第32頁
      ），與本案毀損事實並不相同，被告所辯合併審理云云，
      亦不可採。
（四）本件事證明確，應依法論科。
三、論罪科刑：按刑法第354條之毀損罪，以使所毀損之物，失
    其全部或一部之效用為構成要件；所謂「毀棄」，係指根本
    毀滅物之存在；「損壞」則指損傷破壞物體，使物之外形發
    生重大變化，使其效用全部或一部喪失之意；「致令不堪用
    」乃係行為人以毀棄、損壞以外之其他方法，雖未毀損原物
    ，然業使其物之效用嚴重減損或喪失而達不堪使用之程度。
    被告所為已使上開監視器之固定插座螺絲孔鬆脫無法拴緊，
    該固定插座外觀雖尚完好，但已喪失固定鏡頭之效用，達於
    不堪使用之程度，足生損害於告訴人，故核被告所為，係犯
    刑法第354條之致令他人物品不堪用罪。
四、原審適用上開規定，並審酌被告之供述及卷附本院被告前案
    紀錄表等，被告為高中畢業之智識程度，目前無業，與父母
    、弟弟共同生活，有竊盜之前案紀錄，與告訴人相處不睦，
    不思理性解決爭議，竟為本件犯行，犯後雖坦承曾為上開行
    為，並表達願賠償告訴人之意（嗣因雙方對於賠償金額之意
    見不一致，致未能調解成立），且於檢察官開庭偵查後，仍
    在100年1月29日至告訴人住處門口遮蔽監視器、踹門（參見
    告訴人提出之監視錄影畫面翻拍照面以及被告之供述，原審
    易字卷第13至18、43頁），難認有真切悔悟之意，及被告毀
    損之監視器固定插座價值尚非甚鉅，及其犯罪目的、手段等
    一切情狀，量處如拘役10日，並諭知易科罰金之折算標準，
    另就被訴於99年11月6日、99年12月10日毀損監視器固定插
    座部分，不另為無罪之諭知（詳如下述），認事用法，核無
    違誤，量刑亦屬妥適，被告仍執陳詞提起上訴，應予駁回。
五、不另為無罪諭知部分：
（一）聲請簡易判決處刑意旨另以：被告基於毀損之接續犯意，
      於99年11月6日22時40分、99年12月10日凌晨1時9分，徒
      手毀損告訴人裝設於上址4樓至5樓（聲請簡易判決處刑書
      誤載為3、4樓）樓梯間之監視器固定插座，致該插座不堪
      使用，因認此部分被告亦涉有刑法第354條之毀損罪嫌云
      云。
（二）惟犯罪事實應依證據認定之，無證據不得認定犯罪事實；
      不能證明被告犯罪者，應諭知無罪之判決，刑事訴訟法第
      154 條第2項、第301條第1項分別定有明文。聲請簡易判
      決處刑意旨認被告涉有上開部分之犯行，無非係以告訴人
      之指述為其論據。訊據被告固坦承曾於99年11月6日22時
      40分、99年12月10日凌晨1時9分徒手撥轉上開監視器鏡頭
      ，惟辯稱：伊於99年12月10日撥轉轉監視器鏡頭時，螺絲
      孔已經鬆掉了（見原審簡字卷第25頁、易字卷第43頁背面
      ）。經查，告訴人於原審審理中證稱：該監視器鏡頭第一
      次（即99年11月6日）掉下來時，伊是用原來的螺絲再勉
      強裝回去，裝下去時螺絲還可以轉，還可以拴回去，第二
      次（即99年11月23日）螺絲的功能已經沒有了，因為螺絲
      的牙孔已經壞掉了，拴不回去，伊就以雙面膠裝回去，第
      三次（即99年12月10日）也是以雙面膠把監視器固定插座
      裝回去，99年11月23日與99年12月10日被告破壞的監視器
      是同一個，第三次（即99年12月10日）伊是用雙面膠黏，
      在那之前有幾天監視器在那裡晃，伊沒有去動它等語（見
      原審易字卷第40頁背面至第42頁）。由上開告訴人之證述
      ，堪認被告於99年11月6日撥轉該監視器鏡頭後，固定插
      座螺絲仍可拴回去，並未喪失固定鏡頭之效用，即未達於
      不堪用之程度；而該監視器固定插座在被告99年11月23日
      晚間第二度破壞時，螺絲孔即已損壞、拴不回去，而喪失
      其效用，迄至99年12月10日被告第三度扭轉該鏡頭時，告
      訴人仍未更換新品或以其他方法加以修復，僅係用雙面膠
      黏貼，自難認被告於99年12月10日所為係使原具有正常效
      用之監視器固定插座喪失效用、達於不堪用之程度。是依
      公訴人所舉證據，尚難認被告涉有聲請簡易判決處刑意旨
      所指99年11月6日、99年12月10日之毀損監視器固定插座
      犯行，此外復查無其他積極證據足證被告有此部分犯行，
      原應為無罪之諭知，惟公訴人既認此部分與本院前揭認定
      有罪部分有接續犯之一罪關係，爰不另為無罪之諭知。
六、臺灣臺北地方法院檢察署檢察官以100年度偵字第11807號
    （即原檢察署100年度偵字第2331號）移送併案審理部分：
    檢察官移送併案意旨：被告基於毀損之犯意，於99年12月10
    日凌晨1時9分，徒手毀損告訴人裝設於上址4、5樓（移送併
    辦意旨書誤載為3、4樓）樓梯間之監視器固定插座，與業經
    檢察官以99年度偵字第27646號聲請簡易判決處刑部分為同
    一案件，而移送本院併案審理。經核此部分之犯罪事實，業
    經檢察官聲請簡易判決處刑，與本案起訴部分係屬同一事實
    ，應併入本案審理。本院審理後本應為無罪之諭知（詳如上
    述），惟公訴人既認此部分與本院前揭認定有罪部分有接續
    犯之一罪關係，本院審理後爰不另為無罪之諭知，已如前述
    ，原審退由檢察官另為處理，雖未妥適，惟並未影響本案犯
    罪事實之認定，併此敘明。
據上論斷，應依刑事訴訟法第368條，判決如主文。
本案經檢察官何明楨到庭執行職務
中    華    民    國   100    年    7     月    28    日
                  刑事第六庭  審判長 法  官  邱同印
                                     法  官  何信慶
                                     法  官  吳淑惠
以上正本證明與原本無異。
不得上訴。
                                     書記官  陳雅加
中    華    民    國   100    年    8     月    3     日
附錄：本案論罪科刑法條全文
刑法第354條
毀棄、損壞前二條以外之他人之物或致令不堪用，足以生損害於
公眾或他人者，處2年以下有期徒刑、拘役或5百元以下罰金。